【裁判字號】    97,訴,220
【裁判日期】    970430
【裁判案由】    強盜
【裁判全文】
臺灣臺南地方法院刑事判決               97年度訴字第220號
公  訴  人  臺灣臺南地方法院檢察署檢察官
被      告  乙○○
指定辯護人  本院公設辯護人林宜靜
上列被告因強盜案件，經檢察官提起公訴（97年度偵字第1095號
），本院判決如下：
    主  文
乙○○意圖為自己不法之所有，攜帶兇器，以強暴至使不能抗拒
，而取他人之物，處有期徒刑柒年貳月。
    事  實
一、乙○○於民國97年1月12日19時許，自臺南縣佳里鎮佳里興
    派出所旁搭乘計程車欲前往臺南市安平區，於同日19時50分
    許，途經臺南縣佳里鎮○○路375號之佳里郵局前時，因見
    該郵局旁設有提款機供民眾提款，竟心生歹念，先要求不知
    情之計程車司機蔡春龍停車在旁等候，隨即下車步行至該提
    款機前找尋作案目標，嗣見丙○○操作提款機補登存摺完畢
    正欲離去，認為有機可趁，即基於為自己不法之所有之犯意
    ，自腰間取出其所有客觀上對於人之生命、身體、安全構成
    威脅，足以作為兇器使用之小刀1把，自後抵住丙○○之背
    部，喝令丙○○交付新臺幣（下同）1萬元，以此強暴方法
    至使丙○○無法抗拒而依指示提領1萬元並交付予乙○○，
    嗣因有其他民眾亦前往提款機欲領款，乙○○因恐罪行遭發
    覺即逃離現場。嗣經丙○○報警，經警循線查獲上情。
二、案經臺南縣警察局佳里分局報告臺灣臺南地方法院檢察署檢
    察官偵查起訴。
    理  由
一、訊據被告乙○○對於上開犯罪事實迭於警詢、偵訊及本院審
    理時坦認不諱，核與證人即告訴人丙○○於警詢及偵訊、證
    人即計程車司機蔡春龍於警詢、偵訊中之陳述（見警卷第20
    頁至第23頁、第13至18頁；偵查卷第20頁至第21頁、第24至
    25頁）相符，與告訴人丙○○七股郵局00000000000000號帳
    戶明細資料1紙（見警卷第31頁）吻合，並有提款機錄影翻
    拍照片4張附卷可稽（見警卷第25頁至第26頁），是被告上
    開自白核與事實相符，堪以採信。本件事證明確，被告犯行
    明確，堪以認定，應依法論科。
二、按刑法第328條之強盜罪所謂「不能抗拒」，乃指行為人所
    為之強暴、脅迫等不法行為，就當時之具體事實，依「社會
    一般通念」予以「客觀」判斷，足使被害人身體上或精神上
    達於不能或顯難抗拒之程度，縱未經抗拒或抗拒失敗均屬之
    ；另該罪所稱之「強暴」，係謂直接或間接對於人之身體施
    以暴力，以壓制被害人之抗拒之狀態而言，有最高法院81年
    度台上字第867號判決意旨可參。衡情，一般人突遭遇成年
    男子自背後持刀器抵住身體，嚇令其交付財物之行動之情形
    ，客觀上已足以抑制被害人抵抗之行為，被害人之身體上或
    精神上均已達不能或顯難抗拒之程度。且據告訴人丙○○所
    述，其當時因遭被告持刀自背後抵住背部，因此害怕，不敢
    反抗，始依被告指示提領款項等語（見警卷第17頁），由此
    可見，被告所為足以抑制被害人之意思自由，而至使不能抗
    拒甚明。又所謂兇器，其種類並無限制，凡客觀上顯然具有
    危險性，自屬刑法第321條第1項第3款之兇器。被告乙○○
    犯本件強盜案所持用之小刀1把雖未扣案，然依被告所述，
    其所持用之小刀，寬約1公分，長約10公分（見卷附圖示，
    偵查卷第7頁），係一般市售削鉛筆之小刀，依一般社會生
    活經驗，足供削鉛筆使用之刀器，應具有鋒利之刀刃而屬社
    會通念中之兇器。是核被告乙○○所為，是犯強盜罪而有刑
    法第321條第1項第3款之情形，成立刑法第330條第1項之加
    重強盜罪名。
三、爰審酌被告乙○○雖迭於警詢、偵訊及本院審理中始終坦認
    犯行，且已於本件審理終結後，償還現金1萬元予告訴人（
    見卷附和解書1份，本院卷第57頁），犯後態度良好，然其
    年青力壯，不思依己力謀取錢財，竟隨機起意，公然持兇器
    小刀1把，在人車往來之路旁郵局提款機前，強取他人財物
    ，使用之手段惡劣，對於被害人等身、心造成極大之傷害，
    量處如主文所示之刑。另按刑法第59條之酌量減輕其刑，必
    於犯罪之情狀，在客觀上足以引起一般同情，認為即予宣告
    法定最低度刑期，猶嫌過重者，始有其適用，至被告犯罪所
    造成他人財物損失輕微，或犯後有所悔悟而坦承犯行，僅可
    為法定刑內從輕科刑之標準，不得據為酌量減輕之理由，此
    有最高法院51年臺上字第899號判例、91年度臺上字第6663
    號判決意旨可參。查依被告所述，其因積欠債務，恐怕未依
    期償債，致債主找家人麻煩，為遵期償還債務而為本件犯行
    ，然被告年僅35歲，係屬壯年，不思依憑勞力換取金錢，僅
    因為償還他人債務，即為本件犯行；又其持以抵制告訴人身
    體之小刀，雖非屬刀西瓜類之大型刀器，然其公然在隨時有
    人出現之提款機前，持刀為本件犯行，其犯罪手段非屬平和
    ，仍有造成他人身體傷害之危險，並造成前往提款機提領現
    金之民眾之心理恐慌，故其犯罪動機、目的及犯罪手段，尚
    難謂在客觀上有何足以引起一般同情，認為即予宣告法定最
    低度刑期，猶嫌過重之情狀，自難適用刑法第59條而予酌量
    減輕其刑，併此敘明。
四、本件被告乙○○犯罪使用之小刀1把，為其所有，供本件犯
    罪使用之物，然該物業經被告將之丟棄於臺南縣佳里鎮營頂
    里營頂溪內等節，亦據被告供述明確（見本院卷第52頁），
    而該小刀非屬違禁物，亦未據扣案，為免執行之困難，爰均
    不宣告沒收，附此敘明。
據上論斷，應依刑事訴訟法第299條第1項前段，刑法第330條第1
項，判決如主文。
本案經檢察官甲○○到庭執行職務。
中    華    民    國    97    年    4     月    30    日
                  刑事第13庭  審判長法  官  張維君
                                    法  官  陳淑勤
                                    法  官  莊玉熙
以上正本證明與原本無異。
如不服本判決應於收受本判決後10日內向本院提出上訴書狀，並
應敘述具體理由。如未敘述上訴理由者，應於上訴期間屆滿後20
日內向本院補提理由書狀（均須按他造當事人之人數附繕本）「
切勿逕送上級法院」。
                                    書記官  余富誠
中    華    民    國    97    年    4     月    30    日
附錄本案論罪科刑法條：
刑法第330條第1項
犯強盜罪而有第三百二十一條第一項各款情形之一者，處七年以
上有期徒刑。
刑法第321條第3款
犯竊盜罪而有左列情形之一者，處六月以上、五年以下有期徒刑
：
三  攜帶兇器而犯之者。


司法院資訊處製作；財團法人民間司法改革基金會備份。
